最高法院刑事判決　　　　　　　　　　　　　　　九十三年度台上字第五三一九號
　　上　訴　人　甲○○
　　　　　　　　　　　　（另案在台灣花蓮監獄執行）
　　選任辯護人　郭承昌律師
　　上　訴　人　丙○○
　　　　　　　　　　　　（另案在台灣高雄監獄執行）
　　　　　　　　乙○○
　　　　　　　　　　　　（另案在台灣台北監獄台北分監執行）
右上訴人等因強盜案件，不服台灣高等法院中華民國九十三年六月三十日第二審判決
（九十二年度上訴字第三七八五號，起訴案號：台灣台北地方法院檢察署九十一年度
偵字第六八八八、一０二三四、二一八０三號），提起上訴，本院判決如左：
    主  文
原判決撤銷，發回台灣高等法院。
    理  由
本件原判決認定上訴人甲○○曾因懲治盜匪條例案件，經原審法院判處有期徒刑八年
，於民國八十八年五月十四日執行完畢；緣上訴人乙○○因得知友人周木溪將攜鉅款
駕車由宜蘭到台北購車，因此事先與上訴人甲○○、丙○○及施讚龍共同基於強盜之
犯意聯絡，計畫在半路中強劫周木溪之財物，先將周木溪之行程計畫預先告訴甲○○
、丙○○、施讚龍等人，甲○○等人再配合在半途下手劫財，九十一年四月十日上午
四時許，甲○○、丙○○及施讚龍先駕車至國道五號公路北向南石碇交流道入口處埋
伏守候，乙○○則駕駛周木溪所有牌號ＤＲ｜二八九一號自小客車，搭載攜帶現款新
台幣（下同）九十六萬多元之周木溪北上，途中乙○○使用行動電話以暗語聯絡甲○
○，並於行經上開地點佯稱內急而在路旁停車，丙○○與施讚龍見乙○○停車後，即
持外觀疑似手槍，足以為凶器之不明槍枝，迅速打開車門進入周木溪車內後座，由施
讚龍以該槍抵住周木溪之頭部並勒住其頸部，施以強暴、脅迫方法，致使周木溪不能
抗拒，丙○○則入駕駛座，強取周木溪置於車內之購車款九十六萬多元及ＮＯＫＩＡ
牌８３１０型、不明型號之行動電話各一具（門號分別為0000000000、0
000000000號）等物，丙○○與施讚龍二人接續控制周木溪於其自小客車內
，由丙○○駕駛周木溪之自小客車，途經國道五號公路進入北二高北上入口匝道即南
港隧道後，即趕周木溪下車，其二人又駕駛周木溪之自小客車行經一段路後，方以電
話聯絡在案發現場附近把風等候之甲○○，由甲○○駕車先後接應乙○○與丙○○、
施讚龍分頭逃逸，待行至台北縣中和市○○路後，其等即分配上開劫得之財物，丙○
○取得約三十八萬元；施讚龍取得約二十二萬元及行動電話一支，餘由甲○○轉交乙
○○，乙○○取得約二十五萬元，甲○○取得約五萬元等情。因而撤銷第一審判決，
改判論處上訴人等共同意圖為自己不法之所有，結夥三人以上攜帶凶器，以強暴、脅
迫致使不能抗拒，而取他人之物罪刑（甲○○累犯），固非無見。
惟查(一)、訊問被告，應全程連續錄音；必要時，並應全程連續錄影。但有急迫情況且
經記明筆錄者，不在此限。又筆錄內所載之被告陳述與錄音或錄影之內容不符者，除
有前項但書情形外，其不符之部分，不得作為證據，刑事訴訟法第一百條之一第一項
、第二項定有明文。上開規定，依同法第一百條之二，於司法警察官或司法警察詢問
犯罪嫌疑人時，準用之。原判決引用共犯施讚龍於警詢中之供述（偵字第二一八０三
號卷第十一頁至十四頁）為斷罪資料之一，然施讚龍此部分供述之警詢筆錄，與原審
法院書記官聆聽該次詢問錄音帶所製作之譯文內容（原審法院卷(二)第一九三頁至二０
九頁）不盡相符，其中諸多警員問話之內容，記載為施讚龍之陳述，有該筆錄及譯文
在卷可稽。究竟該警詢筆錄之內容是否確與施讚龍之陳述相符，非無疑義，原判決對
此未詳予調查釐清，遽採為斷罪之證據，自有未當。(二)、當事人、代理人、辯護人或
輔佐人得聲請調查證據，並得於調查證據時，詢問證人、鑑定人或被告，刑事訴訟法
第一百六十三條第一項前段定有明文。乙○○原審辯護人曾於原審具狀列舉調查事項
，聲請傳喚共同被告施讚龍，並予以詰問，有刑事調查證據狀在卷足憑（原審卷(二)第
十頁）。乃原審於九十三年六月四日上午十時訊問施讚龍（已更名為施展龍）時，並
未依刑事訴訟法第二百八十七條之二之規定，準用關於證人之規定予以訊問，就該辯
護人聲請調查之事項予以調查，復未傳喚上訴人等及其原審辯護人到庭予以詰問之機
會，遽予判決，其踐行之訴訟程序，自有可議。(三)、有罪之判決書，對於被告有利之
證據，如不加採納，必須說明其不採納之理由，否則即難謂非判決不備理由之違法。
甲○○否認知情而參與強盜犯行，辯稱：乙○○欠其五萬元未還，案發前一天乙○○
要伊打電話給丙○○駕車載伊到石碇，言明要在此處還錢，到達目的地時伊在車上睡
覺，不知丙○○等如何去討債，五萬元係還債之款等語。乙○○於警訊時供稱：「我
於九十一年四月八日於台北縣土城市國道三號土城交流道附近與丙○○共謀強盜周木
溪，……我便向丙○○提議由他找人伺機行搶。」「甲○○是我聯繫他開車載丙○○
與施讚龍二人，我並未告訴他要強盜周木溪的財物，至於甲○○在車內是否得知我們
要共同強盜周木溪的財物，我並不清楚。」（偵字第六八八八號卷第一一五頁背面、
一一六頁正面），於第一審供稱：「我叫李（顯祥）帶路，我沒有跟李說要做什麼，
我只說碰面會給他錢。」「（事後給甲○○）五萬元，因為我之前有向他借項鍊去當
，欠他五萬元。」（第一審卷第一三六頁），於原審供稱：「（你在案發前，有無告
訴甲○○要去做什麼？）沒有。」「因為我欠甲○○五萬元，他一直向我要錢，……
所以叫他們一起過去等我。」（原審卷(二)第五十三頁）。丙○○於警詢中供稱：「甲
○○告訴我乙○○和欠他錢的人共乘一部轎車由宜蘭出發前往台北，到時候小康會藉
機下車，再由我們進入車內和那個欠錢的人談（討債）。」（偵字第二一八０三號卷
第三十六頁正面）各等語。與甲○○之辯解意旨是否相符，對此有利於甲○○之證據
，何以不採納，原判決未於理由內說明，尚嫌理由欠備。上訴人等分別提起上訴，指
摘原判決不當，非無理由。按第三審法院應以第二審判決所確認之事實為判決基礎，
刑事訴訟法第三百九十四條第一項前段定有明文。原判決上述之違背法令，影響於事
實之確定，本院無可據以為裁判，應將原判決撤銷，發回原審法院更為審判。
據上論結，應依刑事訴訟法第三百九十七條、第四百零一條，判決如主文。
中　　　華　　　民　　　國　　九十三　　年　　　十　　　月　　 十四 　　日
                              最高法院刑事第三庭
                                  審判長法官  董　明　霈
                                        法官  林　茂　雄
                                        法官  張　祺　祥
                                        法官  池　啟　明
                                        法官  石　木　欽
      右正本證明與原本無異
                                              書  記  官
中　　　華　　　民　　　國　　九十三　　年　　　十　　　月　　 十九 　　日
                                                                        Ｌ
